臺灣臺南地方法院民事裁定
109年度抗字第119號
抗  告  人  財政部國有財產署南區分署即楊秀足之遺產管理人

法定代理人  黃莉莉


代  理  人  黃耀光
相  對  人  郭榮典
上列當事人間聲請拍賣抵押物事件，抗告人對於中華民國109年8
月26日本院109年度司拍字241號裁定（下稱原裁定）提起抗告，
本院裁定如下：
    主  文
抗告駁回。
抗告程序費用新臺幣（下同）1,000元由抗告人負擔。
    理  由
一、抗告意旨略以：原裁定就抗告人所管理楊秀足所遺如附表所
    示之不動產（下稱系爭不動產）准予拍賣，惟系爭不動產刻
    由抗告人於109年6月9日向本院對相對人起訴請求塗銷抵押
    權登記事件（下稱另案）審理中，當不得僅憑系爭不動產有
    抵押權設定登記即准予拍賣，況原裁定所載擔保債權金額1,
    900,000元亦與相對人於另案調解時之陳述不符，亦與系爭
    不動產謄本所記載之金額差距甚大，爰請求廢棄原裁定等語
    。
二、按扺押權人，於債權已屆清償期而未清償者，得聲請法院拍
    賣抵押物，就其賣得價金而受清償；民法第873條第1項定有
    定有明文。是抵押權人依此項規定聲請拍賣抵押物係屬非訟
    事件，法院所為准駁之裁定，無確定實體法上法律關係存否
    之性質，於債權及抵押權之存否無既判力，故袛須其抵押權
    已經依法登記，且債權已屆清償期而未受清償，法院即應為
    准許拍賣抵押物之裁定，至對於此項法律關係有爭執之人，
    為求保護其權利，不妨提起訴訟，以求解決，不得僅依抗告
    程序聲明其爭執，並據為廢棄拍賣抵押物裁定之理由（最高
    法院51年10月8日民刑庭總會決議㈢意旨參照）。
三、經查楊秀足曾向相對人借款，並以系爭不動產設定抵押權為
    擔保，約定清償日期為83年7月15日，經登記在案，觀諸系
    爭不動產登記謄本甚明（見原審卷）；又相對人業已提出楊
    秀足所簽立之本票影本2紙，釋明楊秀足有屆期未依約清償
    ，尚積相對人債務之事實，原裁定據以准許相對人拍賣抵押
    物之聲請，即無不當。至抗告意旨所述，縱或屬實，亦係實
    體上之爭執，揆諸上開說明，應由抗告人另行提起訴訟以資
    解決，要非於本件非訟程序所得加以審究，原裁定因此准予
    拍賣抵押物，於法並無不合。從而，原裁定就相對人之主張
    及其提出之證據為形式上之審查，認其就系爭之不動產所設
    定之抵押權已依法登記，且債權已屆清償期而未受清償，而
    為准許拍賣抵押物之裁定，並無違誤。抗告意旨指摘原裁定
    不當，求為廢棄，為無理由，應予駁回。
四、末按非訟事件程序費用，除法律另有規定外，由聲請人負擔
    。前項費用之負擔有相對人者，準用民事訴訟法有關訴訟費
    用之規定。依法應由關係人負擔費用者，法院裁定命關係人
    負擔時，應一併確定其數額。非訟事件法第21條第1項前段
    、第2項及第24條第1項分別定有明文。又訴訟費用，由敗訴
    之當事人負擔，民事訴訟法第78條亦有明文。經核本件非訟
    事件程序費用即抗告費1,000元，而抗告人之抗告為無理由
    ，爰依上開規定確定本件抗告程序費用1,000元應由抗告人
    負擔。
五、據上論結，本件抗告為無理由，依非訟事件法第21條第2項
    、第24條第1項、第46條、民事訴訟法第495條之1第1項、第
    449條第1項、第95條、第78條，裁定如主文。
中　　華　　民　　國　　109 　年　　11　　月　　16　　日
                  民事第一庭  法  官　游育倫
以上正本係照原本作成。
本裁定除以適用法規顯有錯誤為理由，不得再抗告。如提起再抗
告，應於收受後10日內委任律師為訴訟代理人向本院提出再抗告
狀，並繳納再抗告費新台幣1,000元。
中　　華　　民　　國　　109 　年　　11　　月　　20　　日
                              書記官  林彥丞
附表：                           編號       土    地    坐    落    面    積 權利範圍  縣　市 鄉鎮市區  　段　 地號 平方公尺  001 臺南市  中西區  永安段 1670 27.00 8分之1 002 臺南市  中西區  永安段 1671 32.00 8分之1 003 臺南市  中西區  永安段 1694 107.00 8分之1 

附表（建物）︰　　　　　　　          　　         編號 建號 建物門牌 基地坐落 建築式樣主要建築材料及房屋層數　 建物面積   權利範圍      一　　層 合　　計 面積單位  001 69 臺南市○○區○○街00號 臺南市○○區○○段0000○0000地號 1層樓房磚造 43.39 43.39 平方公尺 8分之1